【裁判字號】    95,交聲,83
【裁判日期】    950526
【裁判案由】    違反道路交通管理處罰條例聲明異議
【裁判全文】
臺灣基隆地方法院交通事件裁定          95年度交聲字第83號
原處分機關
即移送機關    交通部公路總局臺北區監理所基隆監理站
異  議  人
即受處分人    甲○○
上列受處分人即異議人因違反道路交通管理處罰條例案件，對於
交通部公路總局臺北區監理所基隆監理站中華民國95年4 月4 日
所為之處分（原處分案號：基監字第裁42-R00000000號），聲明
異議，本院裁定如下：
    主  文
異議駁回。
    理  由
一、原處分意旨略以：執勤員警於民國95年2 月13日晚間11時30
    分，在基隆市○○○路26號前查獲異議人即受處分人所有之
    6G-9337 號自用小客車（下稱系爭車輛），安裝防撞桿（保
    險桿）使不能辨認其牌號，暨在禁止臨時停車處所停車，乃
    依法掣單舉發，核無不合，爰依道路交通管理處罰條例第13
    條第1 款及第56條第1 項第1 款規定，裁處異議人罰鍰新臺
    幣（下同）3,300 元等語。
二、異議意旨則略以：系爭車輛早於異議人購買之初，即已加掛
    車前防撞桿，是此自非異議人之刻意改裝，異議人絕無使牌
    號不能辨認之意圖；況觀諸本件所涉之舉發照片，除明顯可
    見系爭車輛並未因車前防撞桿之加裝，而使其牌號辨識困難
    ，亦足見員警採證照片之拍攝角度，對牌號能否辨識，實有
    其決定性之影響；更何況，系爭車輛曾歷經無數次路邊停車
    臨檢，乃除本次以外，迄未曾因相同原因致遭員警開單舉發
    ，兼以坊間車輛與系爭車輛型式相同者，5 成以上亦均查有
    防撞桿之安裝，然卻未見員警曾就類此情節逐一掣單舉發，
    是異議人對首開裁決自難甘服，爰於法定期間提起異議，並
    求為撤銷原處分等語。
三、按汽車駕駛人在禁止臨時停車處所停車者，處新臺幣六百元
    以上一千二百元以下罰鍰；又汽車行駛有安裝其他器具之方
    式，使不能辨認其牌號者，處汽車所有人新臺幣二千四百元
    以上四千八百元以下罰鍰，並責令申請換領牌照或改正；又
    汽車駕駛人在禁止臨時停車處所停車者，處新臺幣六百元以
    上一千二百元以下罰鍰。道路交通管理處罰條例第56條第1
    項第1 款、第13條第1 款分別定有明文。
四、經查：
  (一)關於異議人在禁止臨時停車處所停車之違規事實：
    異議人所有之系爭車輛，曾於95年2 月13日晚間11時30分，
    在劃設有「紅實線」之基隆市○○○路26號前，經員警查獲
    其違規停車，此除為異議人所不否認（按：參諸聲明異議狀
    所載，異議人雖就其牌號是否不能辨識乙節，尚有爭執，然
    就此違規停車之事實，則未見有何相反主張），並有舉發照
    片3 張在卷可佐。按「禁止臨時停車線，用以指示禁止臨時
    停車路段，以劃設於道路緣石正面或頂面為原則，無緣石之
    道路得標繪於路面上，距路面邊緣以30公分為度」；「本標
    線為紅色實線，線寬除設於緣石，正面者以緣石高度為準外
    ，其餘皆為10公分」；「本標線禁止時間為全日24小時，如
    有縮短之必要時，應以標誌及附牌標示之」。道路交通標誌
    標線號誌設置規則第169 條第1 項、第2 項、第4 項定有明
    文。次按「設有禁止臨時停車標誌、標線處所不得臨時停車
    」；又「禁止臨時停車處所不得停車」。道路交通安全規則
    第111 條第1 項第3 款、第112 條第1 項第1 款亦有明定。
    茲系爭車輛所停放路段，既依道路交通標誌標線號誌設置規
    則第169 條規定，繪設有「禁止臨時停車」之「紅實線」標
    線，兼以現場復查無特定其禁止停車時間之標誌或附牌標示
    ，則基隆市○○○路26號前之路段，乃全日24小時禁止臨時
    停車暨禁止停車，事甚灼明；準此，異議人在禁止臨時停車
    處所停車之違規事實，首即堪可認定。
  (二)關於系爭車輛加裝車前防撞桿致其牌號不能辨識之違規事實
    ：
    系爭車輛之車頭部位業經加裝不鏽鋼防撞桿；且其車前號牌
    亦經該不鏽鋼防撞桿遮蔽約三分之一面積，致其上牌號未能
    不分角度清楚顯現。此觀之卷附舉發照片所示情節自明。按
    「汽車號牌懸掛位置，除原設有固定位置外，汽車號牌每車
    兩面，應正面懸掛於車輛前後端之明顯適當位置」；又「汽
    車號牌不得變造損毀、塗抹或粘貼其他材料、加裝邊框或霓
    虹燈、裝置旋轉架、顛倒懸掛或以安裝其他器具之方式使不
    能辨認其牌號，並不得以他物遮蔽，如有污穢，致不能辨認
    其牌號時，應洗刷清楚」。道路交通安全規則第11條第1 項
    第1 款、第2 項分別定有明文。考其立法意旨，無非係在便
    利道路交通管理之稽查，以達成道路交通管理處罰條例第1
    條所揭櫫之「加強道路交通管理，維護交通秩序，確保交通
    安全」之立法目的；準此以言，所謂之「牌號不能辨識」，
    自非可特定於固定之採證角度，即其號牌懸掛之方式，或其
    安裝器具之情況，有足可提昇員警以肉眼或科學儀器辨識牌
    號之困難，尤以該車在「行駛中」，恐因其牌號辨識不易，
    而將導致日後交通稽查之不便，乃至因而無從舉發之可能，
    即足當之。且觀諸上開法條文義，亦明顯可知汽車號牌雖有
    兩面，然該兩面號牌除均應正面懸掛於車輛前後端之「明顯
    適當」位置，且均不得「安裝其他器具使不能辨認牌號」或
    「以他物遮蔽」。是倘汽車之兩面號牌，僅其中一面懸掛位
    置明顯適當，或僅其中一面核無不能辨認牌號情事，抑僅其
    中一面號牌未經以他物遮蔽，則仍難謂其號牌業已依法懸掛
    。又就令足可遮蔽牌號，或足可使牌號不能辨識之其他器具
    ，非係由車主本人加裝，然觀諸上開法條所揭示，汽車號牌
    「如有污穢，致不能辨認其牌號時，應洗刷清楚」之意旨，
    車主尤應有「拆除使得清楚辨識」或「勿使遮蔽」之義務。
    據此勾稽以觀，系爭車輛加裝車前防撞桿使其牌號不能辨識
    之違規事實，實已殆無可疑；且此項違規事實，尤不因異議
    人抗辯所指之「防撞桿非其加裝」、「員警採證時之拍攝角
    度」、「懸掛在系爭車輛車尾之號牌完全未經遮蔽」云云，
    即有不同。再者，行政機關在作成行政行為之時，對於相同
    或有同一性之事件，若無正當理由，固應受其行政慣例或先
    例之拘束，此即行政法上由「平等原則」推導而出之「行政
    自我拘束原則」；惟人民只有在行政慣例或行政先例「合法
    」之情形下，始有主張「行政自我拘束原則」之餘地。蓋人
    民對於行政機關不法之行為，並無請求權而言，即人民並未
    享有「不法」之「平等權」！茲本案異議人既查有違規事實
    在先，則就令舉發單位囿於人力或其他因素，而不能或未曾
    就類此違規情節全數舉發，亦不能或未曾對異議人為相類之
    舉發，然異議人仍非得持以主張應一併免罰；易言之，異議
    人違規事實既屬明確，即不容異議人藉詞「系爭車輛歷經數
    次路邊停車臨檢結果，迄未曾因相同原因致遭員警開單舉發
    」，或「坊間車輛與系爭車輛型式相同者，5 成以上均有防
    撞桿之安裝，亦未見員警曾就此情節為逐一舉發」云云，主
    張行政機關亦不能就本起違規事實對之為適法之舉發暨裁罰
    。是異議人此部分之辯解，除與原處分機關所為之本起裁罰
    究否適法、妥當不生關聯，且亦無從據為其主張應予免罰之
    事由。從而，系爭車輛因其車前防撞桿之加裝，致其牌號不
    能辨識之違規事實，當亦堪可認定。
五、綜上所陳，異議人在禁止臨時停車處所停車及系爭車輛加裝
    車前防撞桿致其號牌不能辨識等違規事實，既屬明確，原處
    分機關爰引首開規定，對異議人為首揭裁處，即為適法，並
    無不合；異議人猶執前詞，辯稱本件應予免罰云云，尚無可
    取，並無理由，應予駁回。
六、據上論斷，應依道路交通案件處理辦法第19條，裁定如主文
    。
中    華    民    國    95    年    5     月    26    日
                  交通法庭法  官  王慧惠
以上正本證明與原本無異。
對於本件裁定如有不服，應於收受送達後5日內，向本院提出抗
告書狀，敘述抗告之理由，抗告於臺灣高等法院。
中    華    民    國    95    年    5     月    26    日
                          書記官  王一芳


司法院資訊處製作；財團法人民間司法改革基金會備份。
